臺灣臺中地方法院民事判決　九十三年度訴字第二六號
　　原　　　告　惠國科技股份有限公司
　　法定代理人　甲○○
　　訴訟代理人　乙○○
　　被　　　告　映興實業股份有限公司
　　法定代理人　丁○○
　　訴訟代理人　丙○○
右當事人間給付工程款事件，本院於民國九十三年三月四日言詞辯論終結，判決如下
：
    主    文
原告之訴及假執行之聲請均駁回。
訴訟費用由原告負擔。
    事    實
甲、原告方面：
  一、聲明：求為判決：（一）被告應給付訴外人英普達資訊科技股份有限公司（以
      下簡稱英普達公司）新台幣（下同）一百三十萬元及自起訴狀繕本送達翌日起
      至清償日止按年息百分之五計算之利息，並由原告直接受領。（二）願供擔保
      聲請宣告假執行。
  二、陳述：訴外人英普達公司於民國九十一年間向被告承攬坐落台中市○○區○○
      路九號總公司辦公室之電腦網路工程，再以一百三十萬元轉包予原告承攬施作
      ，茲原告業已施工完畢，並經被告完成驗收。惟英普達公司未依約給付原告工
　　　程款，嗣迭經原告催討多次，英普達公司均無下文，迄九十二年十一月間接獲
　　　該公司暫停營業之通知。然查英普達公司怠於向被告請求給付工程款，原告為
　　　保全債權，自得代位請求被告給付工程款。爰依民法第二百四十二條規定提起
　　　本訴。
  三、證據：提出工程合約一份、停止營業通知一紙、工程施工確認單一紙為證。
乙、被告方面：
　一、聲明：求為判決（一）駁回原告之訴及假執行之聲請。（二）如受不利判決，
　　　願供擔保請准免為假執行。
　二、陳述：
  （一）原告與被告並無工程契約關係，原告要求被告給付工程款顯非合理，而原告
        與訴外人英普達公司間雖有工程合約，依該契約之約定，其工程價金雖為一
        百三十萬元，然其契約並無拘束被告之效力。
　（二）被告與訴外人英普達公司間之工程合約包括網路偵測安全系統、ＥＲＰ軟、
　　　　硬體、ＥＡＳＹＦＬＯＷ軟硬體、網路佈線等工程，工程總價金為一千二百
　　　　一十八萬七千八百七十元，訂約時，被告已給付訴外人英普達公司第一期工
　　　　程款三百六十五萬六千三百六十一元，而第二期工程款依約定係在英普達公
　　　　司完成全部工程驗收完畢後，被告使有給付義務。惟訴外人英普達公司並未
　　　　依約完成工程，即中途停工，尚有很多設備未完成交付，被告因而無法驗收
　　　　使用，影響被告公司營運而受有損害，故被告對訴外人英普達公司並無給付
　　　　工程款之義務，且訴外人英普達公司依契約之約定，應於九十二年六月二十
　　　　五日完工，然其逾期仍未完工，依契約約定，訴外人英普達公司尚須給付被
　　　　告簽約金二倍之約約金。
　三、證據：提出被告與英普達公司間之工程特別條款議定書一份為證。
    理    由
一、原告主張訴外人英普達公司於九十一年間向被告承攬坐落台中市○○區○○路九
    號總公司辦公室之電腦網路工程，嗣再以一百三十萬元轉包予伊承攬施作，伊業
    已施工完成，並經被告完成驗收。惟訴外人英普達公司已停止營業，且迄未依約
    給付上開工程款等情，業據提出提出工程合約一份、停止營業通知一紙、工程施
    工確認單一紙為證，復為被告所不爭執，自堪信為真正。
二、原告另主張訴外人英普達公司怠於向被告請求給付工程款，原告為保全債權，自
    得代位請求被告給付工程款云云，惟被告否認訴外人英普達對其有工程款債權存
    在，並辯稱伊已給付訴外人英普達公司第一期工程款，然英普達公司尚未完成全
    部工程即中途停工，致被告無法驗收，其並無給付其餘工程款之義務，且英普達
    公司違約未依期限完工，應給付被告違約金等語。
三、民法第二百四十二條規定前段規定債務人怠於行使其權利時，債權人因保全債權
    ，得以自己之名義，行使其權利。故債權人行使代位權之要件須：一、債權人對
    債務人有債權存在。二、債務人有其權利存在，如對於第三人之債權是。三、債
    務人怠於行使其權利。四、債權人有保全其債權之必要。而民事訴訟法第二百七
    十七條規定當事人主張有利於己之事實者，就其事實有舉證之責任。是原告依民
    法第二百四十二條行使代位權，代位訴外人英普達公司向被告請求給付工程款，
    即應就上述要件事實負舉證責任。易言之，原告至少應就訴外人英普達公司對被
    告有工程款債權乙節，舉證以明之。而查，本院行使闡明權令原告敘明有無證據
    可資證明訴外人英普達公司對被告尚有工程款債權之事實，原告當庭陳稱沒有證
    據，況原告對於被告所辯訴外人英普達公司違約未完成全部工程，無法驗收，被
    告非僅無給付工程款之義務，訴外人英普達公司尚且應給付被告違約金等情，亦
    不爭執，綜上，自難認訴外人英普達公司對被告有工程款債權存在。是原告主張
    訴外人英普達公司怠於向被告請求給付工程款云云，即非可採。從而，原告代位
    請求被告給付英普達公司一百三十萬元工程款及自起訴狀繕本送達翌日起至清償
    日止按年息百分之五計算之利息，並由伊直接受領，即有未合，自應予駁回。
四、原告陳明願供擔保，聲請宣告假執行，因其訴無理由被駁回而失所附麗，自應併
    予駁回。
五、結論：原告之訴為無理由，依民事訴訟法第七十八條判決如主文。
中　　　華　　　民　　　國　　九十三　　年　　　三　　　月　　十八　　　日
                                        臺灣臺中地方法院民事第二庭
~B法　　　官　許文碩
正本係照原本作成
如對本判決上訴，須於判決送達後廿日內向本院提出上訴狀
中　　　華　　　民　　　國　　九十三　　年　　　三　　　月　　十九　　　日
~B法院書記官
